臺灣高等法院臺中分院刑事裁定　
111年度毒抗字第287號
抗  告  人  
即  被  告  陳昆田


上列抗告人即被告因違反毒品危害防制條例案件，經檢察官聲請
送觀察勒戒，不服臺灣臺中地方法院中華民國111年2月25日111
年度毒聲字第175號第一審刑事裁定（聲請案號：臺灣臺中地方
檢察署111年度聲觀字第134號。偵查案號：111年度撤緩毒偵字
第12號），提起抗告，本院裁定如下：
    主  文
抗告駁回。
    理  由
一、本件抗告意旨略以：㈠抗告人遭撤銷緩起訴處分係因另犯他
    罪，而非另有吸食第二級毒品之情形。㈡抗告人於緩起訴期
    間積極接受戒癮治療，並於民國110年12月27日完成10次戒
    癮治療內容，並經醫院評估完全戒除毒癮，已無再送觀察勒
    戒之必要，原裁定未察，認抗告人於前揭緩起訴期間未完成
    戒癮治療，且緩起訴復經撤銷云云，認事用法即有違誤。㈢
    抗告人為職業計程車司機，家中尚有年邁古稀之父母亟待撫
    養，經濟能力甚為窘迫，全家均依靠抗告人養家活口，抗告
    人既已完成戒癮治療，即無再送觀察勒戒之必要，請求撤銷
    原裁定，並另為適法之裁定等語。
二、按犯毒品危害防制條例第10條之罪者，檢察官應聲請法院裁
    定，令被告入勒戒處所觀察、勒戒，其期間不得逾2月。依
    前項規定為觀察、勒戒或強制戒治執行完畢釋放後，3年後
    再犯第10條之罪者，適用前2項之規定，毒品危害防制條例
    第20條第1項、第3項定有明文。又該條第3項之立法理由認
    施用毒品者具「病患性犯人」之特質，並參諸世界各國之醫
    療經驗及醫學界之共識，咸認施用毒品成癮者，其心癮甚難
    戒除，如觀察、勒戒或強制戒治執行完畢釋放後，3年後始
    再有施用第一級、第二級毒品之行為者，足見其有戒除毒癮
    之可能，宜再採以觀察、勒戒方式戒除其身癮及以強制戒治
    方式戒除其心癮之措施，為能放寬觀察、勒戒或強制戒治制
    度之適用時機，以協助施用者戒除毒癮。是經觀察、勒戒或
    強制戒治執行完畢釋放後，「3年後再犯」者，前所實施之
    觀察、勒戒或強制戒治，已足以遮斷其施用毒品之毒癮，為
    期自新及協助其斷除毒癮，仍適用「初犯」規定，先經檢察
    官聲請觀察、勒戒，不因期間是否因另犯該罪，經起訴、判
    刑或執行而受影響（最高法院109年度台上字第3826號判決
    要旨參照）。又「附條件之緩起訴」戒癮治療之執行，係以
    社區醫療（機構外醫療體系）處遇替代監禁式治療，使施用
    毒品者得繼續正常家庭及社會生活，尚非集中於勒戒處所，
    受監所矯正、管理，仍難脫其「收容」或「處罰」外觀者，
    所可比擬，於機構外之戒癮治療難達其成效時，再施以機構
    內之強制處遇，亦屬循序漸進之合理矯正方式。因此「附命
    緩起訴」之被告縱使完成「戒癮治療」，難認得與觀察、勒
    戒或強制戒治「已執行完畢」之情形等同視之（最高法院11
    0年度台上字第2096號刑事判決意旨參照）。就施用毒品之
    被告是否給予附命完成戒癮條件之緩起訴處分，仍屬檢察官
    之職權，非法院所得審酌（最高法院107年度台上字第3987
    號刑事判決意旨參照）。
三、經查：
　㈠毒品危害防制條例第24條第1 項，雖採行「觀察、勒戒」與
    「緩起訴之戒癮治療」並行之雙軌模式，然並無「緩起訴之
    戒癮治療」應優先於「觀察、勒戒」之強制規定，因此，檢
    察官對於「初犯」及「3年後再犯」施用毒品案件，本得按
    照個案情形，依法裁量決定採行「緩起訴之戒癮治療」或「
    觀察、勒戒」。且是否給予被告為附命完成戒癮治療之緩起
    訴處分，事屬刑事訴訟法第253條之1第1項及第253條之2第1
    項第6款特別賦予檢察官之職權，法院原則上應尊重檢察官
    職權之行使，僅就檢察官之判斷有違背法令、事實認定有誤
    或其他裁量重大明顯瑕疵等事項，予以有限之低密度審查，
    檢察官就此裁量權之行使，苟無濫用或不當情形，自不得任
    意指為違法（最高法院103年台上字第2464號、107年台上字
    第3987號判決意旨參照）。是經檢察官聲請法院裁定將被告
    送勒戒處所觀察、勒戒者，法院僅得就其聲請審查被告是否
    有施用毒品之行為，以及被告是否為「初犯」或為觀察、勒
    戒、強制治療執行完畢後「3年內再犯」而為准駁之裁定，
    並無自由斟酌以其他方式替代或得以其他原因免予執行之權
    。
　㈡抗告人基於施用第二級毒品甲基安非他命之犯意，於109年9
    月8日上午11時許為警採尿時起往前回溯96小時內之某時點
    ，在臺中市北區某公共廁所內，以將甲基安非他命置入玻璃
    球內，再燒烤吸食煙霧之方式，施用第二級毒品甲基安非他
    命1次之犯罪事實，業據被告於警詢及偵查中坦承不諱（見1
    09年度毒偵字第3613號偵查卷第30頁、第72頁），且其於10
    9年9月8日11時許為警所採集之尿液，經送驗確呈安非他命
    及甲基安非他命陽性反應乙情，有勘查採證（驗）同意書、
    臺中市政府警察局太平分局委託鑑驗尿液代號與真實姓名對
    照表及正修科技大學超微量研究科技中心109年9月21日尿液
    檢驗報告在卷可憑（見同上偵查卷第43頁、第47頁、第49頁
    ），足認被告上開任意性自白核與事實相符，是被告施用第
    二級毒品之犯行，堪以認定。
　㈢抗告人就本件施用第二級毒品之犯行，前經檢察官以109年度
    毒偵字第3613號為附命完成戒癮治療之緩起訴處分，然因抗
    告人於緩起訴期間（110年1月4日至112年1月3日止）內之11
    0年1月16日、110年2月16日，另故意犯有期徒刑以上之刑之
    恐嚇危害安全罪，經檢察官於同年5月13日以110年度偵字第
    9202號、第11136號聲請簡易判決處刑，並經臺灣臺中地方
    法院臺中簡易庭於同年9月30日以110年度中簡字第1596號刑
    事簡易判決，各處有期徒刑2月、拘役30日，於同年11月2日
    確定等情，有臺灣臺中地方法院110年度中簡字第1596號刑
    事簡易判決、臺灣高等法院被告前案紀錄表各1份在卷可稽
    （見110年度緩字第171號卷第14頁至第16頁、至本院卷第29
    頁至第30頁）。檢察官因而以抗告人於緩起訴期間故意更犯
    有期徒刑以上之罪為由，依刑事訴訟法第253條之3第1項第1
    款規定，於110年12月20日以110年度撤緩字第515號，撤銷
    前述緩起訴處分，雖經抗告人不服，聲請再議，仍經臺灣高
    等檢察署臺中檢察分署於111年1月13日以111年度上聲議字
    第222號為駁回再議之處分而確定，此有撤銷緩起訴處分書
    、駁回再議處分書各1份附卷可憑（見110年度撤緩字第515
    號卷第35頁至第36頁、第47頁至第48頁）。檢察官於撤銷緩
    起訴處分確定後之111年2月8日，抗告人涉犯本件施用第二
    級毒品之犯行，向原審法院聲請觀察勒戒（111年度聲觀字
    第134號、111年度撤緩毒偵字第12號），經原審准許檢察官
    之聲請在案，則經本院核閱原審111年度毒聲字第175號卷無
    誤。因不論戒癮治療是否執行完畢，均無法與觀察、勒戒或
    強制戒治之執行等同視之，此為最高法院近來已統一之法律
    見解（最高法院110年度台上字第2096號、110年度台非字第
    98號刑事判決意旨）。而抗告人除於100年間，因施用第二
    級毒品案件，經臺灣臺中地方法院以100年度毒聲字第139號
    裁定送觀察勒戒，於100年5月25日執行完畢釋放後，由檢察
    官以100年度毒偵字第283號不起訴處分外，即無其他 因施
    用毒品案件經觀察、勒戒或強制戒治之紀錄，此有前述臺灣
    高等法院被告前案紀錄表在卷可參，抗告人於前述執行完畢
    釋放後，已逾3年，始再犯本件施用第二級毒品犯行，應依
    上開規定令入勒戒處所觀察、勒戒。原審因認檢察官聲請將
    抗告人送勒戒處所觀察、勒戒，為有理由，而裁定將抗告人
    送勒戒處所施以觀察、勒戒，核其認事用法，俱無不合。抗
    告意旨稱其已完成戒癮治療等語，尚無礙抗告人3年內未經
    觀察、勒戒或強制戒治之事實認定，而無理由。
　㈣再者，附條件之緩起訴之目的，不僅是希望戒除被告毒癮而
    已，還希望藉由對被告繼續觀察，使其知所警惕，改過遷善
    ，達到個別預防之目的，故刑事訴訟法第253條之3第1項明
    定於緩起訴期間內，倘被告有「故意更犯有期徒刑以上之罪
    ，經檢察官提起公訴；或未遵守檢察官所命應遵守之事項」
    ，此時被告顯無反省警惕之情或根本欠缺反省警惕之能力，
    與緩起訴制度設計之目的有違，故該條文規定：被告於緩起
    訴期間內，如有違背上開應遵守或履行事項之規定時，檢察
    官得依職權，撤銷原緩起訴處分。檢察官就抗告人就本件施
    用第二級毒品之犯行，為附命完成戒癮治療條件之緩起訴處
    分，其目的不僅希望抗告人戒除毒品，且希望抗告人藉此反
    省改過，不能再有其他故意犯罪情事，孰料，抗告人於緩起
    訴處分期間，故意更犯恐嚇危安罪，可見抗告人並無確切反
    省改過的決心。則檢察官於撤銷上開緩起訴處分後，聲請原
    審法院裁定將抗告人送勒戒處所觀察、勒戒，所為裁量乃合
    法、適當。至其他抗告意旨有關抗告人之家庭狀況等情，經
    核均非法院裁定應否令入勒戒處所觀察、勒戒時所得審酌之
    事項，被告據以提起抗告，亦屬無據，而不足採。
四、從而，原審法院以抗告人確有上開施用第二級毒品甲基安非
    他命之犯行，而依檢察官聲請，裁定令入勒戒處所觀察、勒
    戒，核其認事用法，並無違誤，被告仍執前詞提起本件抗告
    ，為無理由，應予駁回。
據上論結，應依刑事訴訟法第412條，裁定如主文。
中　　華　　民　　國　　111 　年　　3 　　月　　29　　日
         　刑事第一庭    審判長法　官  江  德  千
　　　　　　　　　　　　　　   法　官  簡  源  希
　　　　　　　　　　　　 　 　 法　官  高  增  泓                          
以上正本證明與原本無異。     
不得再抗告。
                               書記官  黃  美  珍
　　　　　　　　　　　　　　　 
中　　華　　民　　國　　111 　年　　3 　　月　　29　　日